【裁判字號】    97,易緝,315
【裁判日期】    970820
【裁判案由】    傷害
【裁判全文】
臺灣臺中地方法院刑事判決             97年度易緝字第315號
公  訴  人  臺灣臺中地方法院檢察署檢察官
被      告  丙○
上列被告因傷害案件，經檢察官提起公訴（九十六年度偵字第一
七八四０號），本院判決如下：
    主    文
丙○共同傷害人之身體，處有期徒刑月，如易科罰金，以銀元
佰元即新台幣玖佰元折算壹日；減為有期徒刑壹月又拾伍日，
如易科罰金，以銀元佰元即新台幣玖佰元折算壹日。
    犯罪事實
一、丙○係簡錦雲（涉嫌傷害部分，業經臺灣臺中地方法院檢察
    署檢察官另為不起訴處分確定）經營白鶴山泉水事業所雇請
    之司機，緣簡錦雲於民國九十四年八月三日，簽發三張支票
    供甲○○週轉及調借現金，因甲○○認其中一張面額一萬元
    之支票（支票號碼：CK0000000號）照會銀行後無法兌現，
    其告以簡錦雲此事後，簡錦雲遂於同年九月二十八日十九時
    許，偕同其子簡士瑋（涉嫌共同傷害部分，業經本院以九十
    五年度中簡字第二０七四號判處有期徒刑四月確定）及丙○
    至甲○○位於臺中市○區○○街三五巷一二號之住處，向甲
    ○○索討上開無法兌現之支票，甲○○則堅持以存證信函將
    支票郵寄返還予簡錦雲本人，而拒絕簡錦雲等人之索討，雙
    方遂發生爭執，丙○即與簡士瑋共同基於傷害人身體之犯意
    聯絡，分別以安全帽揮擊及徒手毆打甲○○，致甲○○受有
    頭部外傷併顏面瘀傷擦傷、右胸挫傷（無外傷）、左膝挫傷
    （無外傷）、流鼻血、上牙齒一顆鬆動、右上顎犬齒與左下
    顎犬齒牙根斷裂、右上顎側門牙嚴重搖動、右眼外傷性人工
    水晶體移位等傷害。
二、案經甲○○訴請臺灣臺中地方法院檢察署檢察官偵查起訴。
    理    由
一、按被告以外之人（包括證人、鑑定人、告訴人、被害人及共
    同被告等）於審判外之陳述雖不符刑事訴訟法第一百五十九
    條之一至之四等四條之規定，而經當事人於審判程序同意作
    為證據，法院審酌該言詞陳述或書面陳述作成時之情況，認
    為適當者，亦得為證據；當事人、代理人或辯護人於法院調
    查證據時，知有刑事訴訟法第一百五十九條第一項不得為證
    據之情形，而未於言詞辯論終結前聲明異議者，視為有前項
    之同意，同法第一百五十九條之五定有明文。立法意旨在於
    傳聞證據未經當事人之反對詰問予以核實，原則上先予排除
    ；惟若當事人已放棄反對詰問權，於審判程序中表明同意該
    等傳聞證據可作為證據；或於言詞辯論終結前未聲明異議，
    基於尊重當事人對傳聞證據之處分權及證據資料愈豐富，愈
    有助於真實發見之理念，且強化言詞辯論主義，使訴訟程序
    得以順暢進行，上開傳聞證據亦均具有證據能力。本件被告
    丙○已於本院表示就證人即被害人甲○○、證人簡錦雲及同
    案被告簡士瑋分別於警詢及偵查中之言詞陳述內容並無異見
    ，且同意作為證據（見本院卷第二０頁），經本院審酌被害
    人甲○○、證人簡錦雲及同案被告簡士瑋此等陳述作成時之
    客觀狀況，並無任何不當施壓或干擾，亦未有事證顯示其有
    遭受不當取供之情形，因認以之作為本件之證據亦屬適當，
    依上開刑事訴訟法第一百五十九條之五第一項之規定，自得
    作為證據使用，合先敘明。
二、上開事實，業據被告丙○於本院審理時供認不諱，核與告訴
    人甲○○於警詢及偵查中所指訴與證人簡錦雲於偵查中之證
    述，暨同案被告簡士瑋於偵查中供述之情節皆大致相符（見
    他字三六五五號卷第一０至第一一頁、第三五頁，偵字第八
    五六三號卷第三一至第三二頁、第三九頁、第四五之一頁至
    第四八頁、第六三頁，偵續字第二七七號卷第二三頁至第二
    六頁、第四五頁至第四七頁），並有上開支票影本一紙、財
    團法人仁愛綜合醫院診斷證明書二紙、達明眼科醫院診斷證
    明書一紙附卷可憑（見他字第三六五五號卷第四頁至第七頁
    ），足見被告丙○所為上開自白確與客觀事實相符，堪予採
    信。是本件事證業臻明確，被告丙○與同案被告簡士瑋共同
    傷害告訴人甲○○之犯行堪以認定。
三、核被告丙○所為，係犯刑法第二百七十七條第一項之傷害罪
    〔按九十五年七月一日修正公布施行之刑法第二條第一項明
    文：「行為後法律有變更者，適用行為時之法律。但行為後
    之法律有利於行為人者，適用最有利於行為人之法律。」改
    採「從舊從輕」主義，係規範行為後法律變更所衍生新舊法
    律比較適用之準據法，以適用最有利於行為人之法律為原則
    。據此，法院裁判時已在新法施行之後，雖新舊法之內容有
    所修正，但對行為人倘無有利或不利之情形者（例如僅修正
    法律用語，新舊法法定仍屬相同），即無適用上開規定為新
    舊法比較之問題。查刑法第二百七十七條第一項之傷害罪，
    法定刑得科銀元一千元以下罰金，據修正後刑法施行法增訂
    第一條之一：「中華民國九十四年一月七日刑法修正施行後
    ，刑法分則編所定罰金之貨幣單位為新台幣。九十四年一月
    七日刑法修正時，刑法分則編未修正之條文定有罰金者，自
    九十四年一月七日刑法修正施行後，就其所定數額提高為三
    十倍。但七十二年六月二十六日至九十四年一月七日新增或
    修正之條文，就其所定數額提高為三倍」，是依修正後之法
    律，刑法第二百七十七條第一項之傷害罪所得科處之罰金刑
    最高為新台幣三萬元（一千元三十）；而依被告丙○行為
    時之刑罰法律，即罰金罰鍰提高標準條例第一條前段規定之
    提高倍數十倍元計算，此傷害罪之罰金刑最高為銀元一萬元
    ，若依現行法規所定貨幣單位折算新台幣條例第二條之規定
    換算為新臺幣，最高額與新法同為新台幣三萬元。因此，比
    較上述修正前、後之刑罰法律，並無所謂「有利或不利」之
    情形，是此部分自無適用修正後刑法第二條第一項之規定比
    較新舊法適用之問題，依一般法律適用原則，自應逕行引用
    現行、有效之法律即修正後之刑法法律規定〕。被告丙○與
    同案被告簡士瑋共同基於普通傷害之犯意聯絡，以上開方式
    毆打告訴人甲○○成傷，其與同案被告簡士瑋之間，就此犯
    行有犯意之聯絡及行為分擔，渠等既共同實行犯罪之行為，
    自應均論以共同正犯〔刑法第二十八條原規定：「二人以上
    共同『實施』犯罪之行為者，皆為共同正犯。」此條文亦於
    上述時間同時修正為：「二人以上共同『實行』犯罪之行為
    者，皆為共同正犯。」將舊法之「實施」修正為「實行」。
    原「實施」之概念，包含陰謀、預備、著手及實行等階段之
    行為，修正為僅共同實行犯罪行為始成立共同正犯。是新法
    共同正犯之範圍縮小，排除陰謀犯、預備犯之共同正犯。新
    舊法共同正犯之規定固有修正，但對本件被告丙○與同案被
    告簡士瑋間係基於犯意聯絡，共同實行前開傷害之犯行而言
    ，不論新法、舊法，均構成共同正犯，上述刑法第二十八條
    之修正內容，對於被告丙○並無所謂「有利或不利」之影響
    ，依前述說明，自無適用修正後刑法第二條第一項之規定為
    比較新舊法適用之必要（最高法院九十五年度台上字第五六
    六九號判決要旨參照）〕。
四、爰審酌被告丙○不思理性與人溝通，僅因告訴人鄭炳耀與簡
    錦雲之金錢糾紛，即與同案被告簡士瑋毆打告訴人，致其受
    有如犯罪事實欄所載之傷勢，顯見被告丙○目無法紀，行為
    實不足取，且其迄今尚未能與告訴人達成和解，以金錢稍事
    彌補其所受身心之損害，暨被告丙○犯後於本院審理時終能
    坦承犯行，態度尚佳等一切情狀，量處如主文所示之刑，並
    依修正前刑法第四十一條第一項前段及修正前罰金罰鍰提高
    標準條例第二條之規定，諭知易科罰金之折算標準〔按涉及
    法院裁量權行使者，需於裁量權行使時，方有比較適用之問
    題，如易科罰金、易服勞役、緩刑、保安處分之宣告。故就
    一般綜合罪刑之結果而為比較，以決定罪刑之適用時，不需
    就易科罰金等列為比較，必迨已決定為緩刑、保安處分之宣
    告，或所處之刑得易科罰金或易服勞役時，始就各該緩刑、
    易科罰金等部分決定其適用標準〔按行為後法律有變更者，
    適用行為時之法律，但行為後之法律有利於行為人者，適用
    最有利於行為人之法律，現行刑法第二條第一項定有明文。
    此條規定乃與刑法第一條罪刑法定主義契合，而貫徹法律禁
    止溯及既往原則，係規範行為後法律變更所生新舊法律比較
    適用之準據法，是刑法第二條本身雖經修正，但刑法第二條
    既屬適用法律之準據法，本身尚無比較新舊法之問題，應一
    律適用裁判時之現行刑法第二條規定以決定適用之刑罰法律
    ，先予辨明。另按涉及法院裁量權行使者，需於裁量權行使
    時，方有比較適用之問題，如易科罰金、易服勞役、緩刑、
    保安處分之宣告。故就一般綜合罪刑之結果而為比較，以決
    定罪刑之適用時，不需就易科罰金等列為比較，必迨已決定
    為緩刑、保安處分之宣告，或所處之刑得易科罰金或易服勞
    役時，始就各該緩刑、易科罰金等部分決定其適用標準。本
    件被告丙○為前揭傷害犯行時之刑法第四十一條係規定「犯
    最重本刑為五年以下有期徒刑以下之刑之罪，而受六月以下
    有期徒刑或拘役之宣告，因身體、教育、職業、家庭之關係
    或其他正當由，執行顯有困難者，得以一元以上三元以下（
    按：業經修正前罰金鍰提高標準條例第二條提高一百倍）折
    算一日，易科罰金。但確因不執行所宣告之刑，難收矯正之
    效或難以維持法秩序者，不在此限。」；嗣於九十四年二月
    二日經修正公布，並於九十五年七月一日施行，新刑法第四
    十一條修正為「犯最重本刑為五年以下有期徒刑以下之刑之
    罪，而受六個月以下有期徒刑或拘役之宣告者，得以新台幣
    一千元、二千元或三千元折算一日，易科罰金。但確因不執
    行所宣告之刑，難收矯正之效，或難以維持法秩序者，不在
    此限。」，上開法律既有變更，經比較行為時法及裁判時法
    後，以行為時之修正前刑法關於易科罰金之規定對被告丙○
    較為有利，依刑法第二條第一項但書之規定，自應適用修正
    前刑法第四十一條第一項前段規定，就對被告丙○所處有期
    徒刑諭知易科罰金之折算標準〕。
五、另按中華民國九十六年罪犯減刑條例第五條規定：「本條例
    施行前，經通緝而未於中華民國九十六年十二月三十一日以
    前自動歸案接受偵查、審判或執行者，不得依本條例減刑。
    」；又該條係就減刑條例施行前經通緝之被告而設之規定，
    如係於減刑條例施行後始通緝者，即不適用該條規定（參見
    法院辦理九十六年減刑案件應行注意事項第九項）。查本件
    被告丙○所犯係刑法第二百七十七條第一項之罪，其犯罪時
    間在九十六年四月二十四日以前，其曾因本案經本院於九十
    六年十二月十一日發布通緝，嗣於九十七年七月十八日緝獲
    歸案，有本院九十六年中院彥刑緝字第一０八二號通緝書及
    九十六年中院彥刑銷字第六八二號撤銷通緝書在卷可稽，其
    雖未自動歸案接受偵查，而係於前揭日期始為警緝獲，但被
    告丙○既非在該條例施行後經通緝，即不屬於該條例第五條
    所規定不得減刑之範圍。本件犯罪時間既係在九十六年四月
    二十四日以前，合於中華民國九十六年罪犯減刑條例第二條
    第一項第三款應予減其刑期二分之一之規定，爰就其宣告刑
    予以減刑，即減為有期徒刑一月又十五日，並援引該減刑條
    例第九條之規定，同依修正前刑法第四十一條第一項前段及
    修正前罰金罰鍰提高標準條例第二條之規定，對被告丙○所
    受減刑後之有期徒刑宣告併諭知易科罰金之折算標準。
據上論斷，應依刑事訴訟法第二百九十九條第一項前段，刑法第
二條第一項前段、第二十八條、第二百七十七條第一項，修正前
刑法第四十一條第一項前段，刑法施行法第一條之一第一項、第
二項前段，修正前罰金罰鍰提高標準條例第二條，現行法規所定
貨幣單位折算新臺幣條例第二條，中華民國九十六年罪犯減刑條
例第二條第一項第三款、第七條、第九條，判決如主文。
本案經檢察官乙○○到庭執行職務。
中    華    民    國    97    年    8     月    20    日
                  刑事第三庭  法  官  陳思成
上正本證明與原本無異。
如不服本判決，應於收受送達後10日內向本院提出上訴書狀（應
敘述具體理由並附繕本）。
上訴書狀如未敘述理由，應於上訴期間屆滿後20日內補提理由書
於本院。
                              書記官  吳詩琳
中    華    民    國    97    年    8     月    20    日
附錄論罪科刑法條
刑法第二百七十七條第一項
傷害人之身體或健康者，處三年以下有期徒刑、拘役或一千元以
下罰金。


司法院資訊處製作；財團法人民間司法改革基金會備份。
